【裁判字號】    99,訴,117
【裁判日期】    990420
【裁判案由】    清償借款
【裁判全文】
臺灣彰化地方法院民事判決              99年度訴字第117號
原      告  合作金庫商業銀行股份有限公司
法定代理人  戊○○
訴訟代理人  丁○○
被      告  己○○
            乙○○
            甲○○
共      同
訴訟代理人  丙○○
上列當事人間請求清償借款事件，本院於民國99年4月6日言詞辯
論終結，判決如下：
    主      文
被告等應連帶給付原告新臺幣貳佰玖拾萬元，及自民國九十八年
十一月九日起至清償日止，按年息百分之四點四四計算之利息，
並自民國九十八年十二月十日起至清償日止，逾期在六個月以內
者，按上開利率百分之十；逾期在六個月以上者，按上開利率百
分之二十計算之違約金。
訴訟費用新臺幣貳萬玖仟柒佰壹拾元由被告等連帶負擔。
    事實及理由
一、按訴狀送達後，原告不得將原訴變更或追加他訴，但擴張或
    減縮應受判決事項之聲明者，不在此限，民事訴訟法第255
    條第1 項第3 款定有明文。本件原告起訴之聲明第1 項原係
    ：被告等應連帶給付原告新臺幣（下同）290 萬元，及自民
    國（下同）98年8 月9 日起至清償日止，按年息4.44％計算
    之利息，並自98年9 月10日起至清償日止，其逾期在6 個月
    以內者，按上開利率10％，逾期超過6 個月以上者，按上開
    利率20％計算之違約金。嗣於支付命令聲請狀送達被告後，
    被告等於98年11月19日繳納98年8 月至10月之利息、違約金
    ，故原告於起訴狀繕本送達被告等之後，即99年3 月2 日本
    院言詞辯論期日時，以言詞將原訴之聲明第1 項變更為：被
    告等應連帶給付原告290 萬元，及自98年11月9 日起至清償
    日止，按年息4.44％計算之利息，並自98年12月10日起至清
    償日止，其逾期在6 個月以內者，按上開利率10％，逾期超
    過6 個月以上者，按上開利率20％計算之違約金。核屬減縮
    應受判決事項之聲明，與上開規定相符，應予准許。
二、原告主張：被告己○○於96年2月8日邀同被告乙○○、甲○○為連帶保證人，向原告借款290 萬元，期間自98年2月8日
    起至99年2月8日止，按月付息，到期本金一次清償，並約定
    利息按原告定儲指數利率加年息3.33％機動計算（即年利率
    4.44％），且約定如遲延履行時，除仍依約計付利息外，逾
    期在6 個月以內者，按上開利率加收10％，逾期6 個月以上
    者，按上開利率加收20％之違約金（下稱系爭借款）。詎被
    告己○○自98年11月9 日起即未依約清償，計尚欠原告本金
    290 萬元及利息、違約金未為清償，又依上所述，被告乙○○、甲○○為系爭借款之連帶保證人，就系爭借款自應負連
    帶清償之責，爰依消費借貸及連帶保證之法律關係，請求被
    告等連帶清償本金及利息、違約金。另本件債務逾期後，原
    告曾多次以電話通知及寄發催告書通知被告等依約履行，並
    行文函請被告等人親臨原告銀行進行協商，惟被告等迄今均
    未與原告協商，被告等依法自應負擔連帶清償責任。並聲明
    ：請求判決如主文所示。
三、被告己○○、乙○○、甲○○則以：被告等願將所積欠合計
    3 個月之利息一次繳清，如超過2 個月以上視同到期，願立
    即清償290 萬元之本金，放棄抗辯。希望原告聲請撤銷與本
    件系爭借款債務相關之假扣押程序，被告等願變賣所有之不
    動產清償系爭借款債務，並請求將系爭借款之清償期展期1
    年，到期本金1 次清償，利息同意以原告主張之年利率4.44
    ％計收等語置辯，並聲明：駁回原告之訴，訴訟費用由原告
    負擔。
四、經查：
（一）按稱消費借貸者，謂當事人一方移轉金錢或其他代替物之
      所有權於他方，而約定他方以種類、品質、數量相同之物
      返還之契約。借用人應於約定期限內，返還與借用物種類
      、品質、數量相同之物。又稱保證者，謂當事人約定一方
      於他方債務人不履行債務時，由其代負履行責任之契約。
      保證債務，除契約另有訂定外，包含主債務之利息、違約
      金、損害賠償及其他從屬於主債務之負擔。民法第474 條
      第1 項、第478 條前段、第739 條、第740 條分別定有明
      文。次按數人負同一債務，明示對於債權人各負全部給付
      之責任者，為連帶債務。連帶債務之債權人，得對於債務
      人中之一人或數人或其全體，同時或先後請求全部或一部
      之給付。連帶債務未全部履行前，全體債務人仍負連帶責
      任。民法第272條第1 項、第273 條規定甚明。
（二）原告主張之上開事實，業據其提出借據、授信約定書、借
      戶全部資料查詢單、存放款利率歷史資料表、催告書、催
      告函、郵件收件回執、放款帳務資料查詢單影本等件為證
      （見本院98年度司促字第17638 號支付命令卷第3-8 頁、
      本院卷第44-53 頁），經核屬實，復為被告等所不爭執，
      堪信原告之主張為真實。至被告等雖請求延期清償云云，
      惟系爭借款既已屆清償期，被告等自應依兩造間之借貸契
      約負清償責任，其等延期清償之請求既未得原告同意，於
      法亦屬無據，自難准許。從而，原告依消費借貸及連帶保
      證之法律關係，請求被告等連帶給付290 萬元，及自98年
      11月9 日起至清償日止，按週年利率4.44％計算之利息，
      並自98年12月10日起至清償日止，逾期在6 個月以內者，
      按上開利率10％，逾期超過6 個月者，按上開利率20％計
      算之違約金，為有理由，應予准許。
五、本件除由原告預納裁判費29,710元（29,210＋500 ＝29,710
    ）外，無其他訴訟上支出，故本件訴訟費用核為29,710元，
    依法由敗訴之被告己○○、乙○○、甲○○連帶負擔。
六、訴訟費用負擔之依據：民事訴訟法第85條第2項。
中    華    民    國    99    年    4    月     20    日
                  民事第三庭    法  官  林秉暉
以上正本係照原本作成。
如對判決上訴，應於判決送達後20日內向本院提出上訴狀。
中    華    民    國    99    年    4     月    20    日
                                書記官  廖春慧

司法院資訊處製作；財團法人民間司法改革基金會備份。
